【裁判字號】    97,交聲,1753
【裁判日期】    980324
【裁判案由】    違反道路交通管理處罰條例聲明異議
【裁判全文】
臺灣桃園地方法院刑事交通事件裁定    97年度交聲字第1753號
原處分機關  交通部公路總局高雄區監理所澎湖監理站
異  議  人
即受處分人  甲○○
上列異議人即受處分人因違反道路交通管理處罰條例案件，對於
交通部公路總局高雄區監理所澎湖監理站民國97年9 月4 日澎監
違裁字第裁84-DB0000000號違反道路交通管理事件裁決書所為處
分聲明異議，本院裁定如下：
    主  文
異議駁回。
    理  由
一、原處分意旨略以：異議人即受處分人甲○○於民國97年7 月
    18日晚上10時6 分許，未依規定戴安全帽即駕駛車號NM5-67
    0 號重型機車，且在桃園縣蘆竹鄉○○路166 號前逆向行駛
    ，經桃園縣政府警察局蘆竹分局南竹派出所警員填製桃警局
    交字第DB0000000 號舉發違反道路交通管理事件通知單舉發
    上開違規事實，限於97年8 月2 日前繳納罰鍰，嗣經原處分
    機關即交通部公路總局高雄區監理所澎湖監理站認異議人確
    違反道路交通管理處罰條例第31條第6 項、第45條第1 款之
    規定，乃於97年9 月4 日以澎監違裁字第裁84-DB0000000號
    裁決書，依上開規定及違反道路交通管理事件統一裁罰基準
    表，各處異議人罰鍰新臺幣（下同）500 元、900 元，並依
    同條例第63條之規定記違規點數1 點等語。
二、聲明異議意旨略以：異議人於97年7 月18日晚上10時許，騎
    乘車號NM5-630 號重型機車，在桃園縣蘆竹鄉○○路166 號
    住家附近溜狗之際，固有未戴安全帽，以及因閃避來車未及
    駛入順向車道而逆向行駛6 公尺之情，然彼時人車稀少，違
    規之情節實屬輕微，警察執法應以勸導為先，詎本件值勤警
    員對其攔檢告知違規、開立罰單時，竟稱「本來不想罰你，
    是要用勸導的」，顯見本可以不罰，卻依然開罰，其執法態
    度與標準未免可議，亦失之公平，為此爰依法聲明異議，請
    求撤銷原處分等語。
三、按機器腳踏車附載人員或物品，駕駛人及附載坐人均應戴安
    全帽；機器腳踏車駕駛人或附載座人未依規定戴安全帽者，
    處駕駛人500 元罰鍰，道路交通安全規則第88條第1 項第 5
    款、道路交通管理處罰條例第31條第6 項分別定有明文。次
    按汽車駕駛人，爭道行駛不按遵行之方向行駛者，處600 元
    以上1,800 元以下罰鍰，並予記違規點數1 點，道路交通管
    理處罰條例第45條第1 款、第63條第1 項第1 款亦有明定。
四、經查：
(一)、本件異議人即受處分人甲○○，就其有於97年7 月18日晚上
    10時6 分許，未戴安全帽騎乘車號NM5-630 號重型機車，在
    桃園縣蘆竹鄉○○路166 號前未依遵行之方向而逆向行駛 6
    公尺之違規情事，業於本院訊問時坦認屬實，並有桃園縣政
    府警察局97年7 月18日桃警局交字第DB0000000 號舉發違反
    道路交通管理事件通知單1 紙附卷可稽。復經證人黃秋雄即
    本件舉發警員於本院訊問時具結證稱：當天我是在蘆竹鄉○
    ○路上執行巡邏勤務，看到異議人在對面車道逆向行駛，且
    沒有戴安全帽，所以就繞過去攔停異議人，停下後先是口頭
    勸導，但是他態度不好，說他家就那麼近，所以才告發他等
    語明確（見本院98年12月12日訊問筆錄）。是異議人確於上
    揭時、地騎乘車號NM5-630 號重型機車，有未戴安全帽以及
    不按遵行之方向行駛之違規行為，堪以認定。
(二)、異議人雖以其彼時是在住家附近溜狗，深夜時分人車亦屬稀
    少，違規情節實屬輕微，警察執法應以勸導優於處罰為由而
    聲明異議。然異議人有上揭違規行為既已堪認定，原則上即
    應予以裁處。按行政罰法參酌刑事政策上微罪不舉之理念，
    於該法第19條第1 項雖明定：「違反行政法上義務應受法定
    最高額3,000 元以下罰鍰之處罰，其情節輕微，認以不處罰
    為適當者，得免予處罰」，於合於前述條件下，固有可能因
    違規之情節輕微而免予受罰，然參諸其立法意旨乃謂「鑑於
    情節輕微之違反行政法上義務行為，有以糾正或勸導較之罰
    鍰具有效果者，…宜授權行政機關按具體情況妥適審酌後，
    免予處罰，並得改以糾正或勸導措施，以發揮導正效果」，
    從而所謂「得免予處罰」之決定權限，應解釋為係經由立法
    權授權行政機關行使，並賦予其就具體個案而為裁量之權限
    ，故究予以糾正或勸導較之罰鍰而言，是否更具有效果，實
    屬行政機關之權限，此即學理上所謂行政裁量權，則基於權
    力分立原則，除有裁量濫用、裁量怠惰或裁量減縮至零等例
    外之情形外，法院原則上不得就行政機關裁量妥當與否加以
    審查。而本院又查無原處分機關就本件之裁處有違背「違反
    道路交通管理事件統一裁罰基準及處理細則」所訂定之「違
    反道路交通管理事件統一裁罰基準表」等規定，亦查無有何
    違法裁量之情事，是原處分機關所為裁處既屬合理之裁量權
    行使範圍，則本院基於權力分立原則之要求，自應予以尊重
    ，是異議人上開所辯情詞，尚無足採。
五、綜上所述，本件異議人確有於上揭時、地之違規行為，原處
    分機關因而依道路交通管理處罰條例第31條第6 項、第45條
    第1 款、第63條第1 項第1 款規定，以及違反道路交通管理
    事件統一裁罰基準表之規定，裁處異議人罰鍰1,400 元，並
    記違規點數1 點，經核於法尚無不合，異議人以前詞指摘，
    非有理由，應予駁回。
據上論斷，應依道路交通管理處罰條例第87條第2 項、道路交通
案件處理辦法第19條，裁定如主文。
中    華    民    國    98    年     3    月    24    日
                        交通法庭  法  官  劉淑玲
以上正本證明與原本無異。
如不服本裁定，應於裁定送達後5 日內向本院提出抗告狀。
                                  書記官  黃惠鈴
中    華    民    國    98    年    3     月    24    日


司法院資訊處製作；財團法人民間司法改革基金會備份。
